【裁判字號】    97,訴,960
【裁判日期】    971119
【裁判案由】    強盜等
【裁判全文】
臺灣高雄地方法院刑事判決               97年度訴字第960號
公  訴  人  臺灣高雄地方法院檢察署檢察官
被      告  戊○○
                    （另案在臺灣高雄第二監獄執行中）
選任辯護人  吳忠諺律師
上列被告因強盜等案件，經檢察官提起公訴（97年度偵字第2384
號），本院判決如下：
    主  文
戊○○犯攜帶兇器竊盜罪，累犯，處有期徒刑拾月；又犯搶奪罪
，累犯，處有期徒刑壹年陸月；又犯搶奪罪，累犯，處有期徒刑
壹年陸月；又犯竊盜罪，累犯，處有期徒刑陸月；又犯搶奪罪，
累犯，處有期徒刑壹年陸月；又犯攜帶兇器搶奪罪，累犯，處有
期徒刑壹年拾月，扣案之紅色鋁製球棒壹支沒收。應執行有期徒
刑柒年貳月，扣案之紅色鋁製球棒壹支沒收。
    事  實
一、戊○○前因偽造文書、毒品危害防制條例等案件，經法院分
    別判處有期徒刑6 月、10月確定，並經定其應執行之刑為有
    期徒刑1 年3 月；復因偽造文書5 罪、搶奪1 罪、毒品危害
    防制條例1 罪等案件，經法院分別判處有期徒刑6 月、10月
    、4 月、11月、10月、8 月、10月確定，嗣經定其應執行之
    刑為有期徒刑4 年5 月；再因偽造文書案件，經法院判處有
    期徒刑10月確定，以上各罪接續執行，於民國90年10月1 日
    入監服刑，於96年5 月31日縮短刑期假釋付保護管束，嗣假
    釋雖因故遭撤銷（原預計之保護管束期滿日為96年9 月25日
    ，亦即殘刑為3 月又25日），惟前開各罪應均得適用中華民
    國96年罪犯減刑條例予以減刑，是以減刑後應已無殘刑須執
    行，應認（回溯）於前開減刑條例施行日即96年7 月16日即
    執行完畢。詎其仍不知悔改，意圖為自己不法所有，分別為
    下列之行為：
  (一)96年10月28日上午6 、7 時許，攜帶其所有之客觀上足對人
    之生命、身體、安全構成威脅，具有危險性，可供兇器使用
    之之鐵製梅花扳手1 支（未據扣案），至高雄市鼓山國中旁
    ，竊取丙○○所有停放於該處之車牌號碼：9029-GN 號自用
    小客車車牌2 面，得手後將之改懸掛在其向不知情友人所借
    用之馬自達廠牌之自用小客車上。
  (二)96年10月29日晚上8 時15分許，駕駛上開掛有車牌號碼：90
    29-GN 號之自用小客車，至辛○○所經營設於高雄市苓雅區
    ○○○路220 號1 樓「黛寶樂銀樓」，向辛○○佯稱欲購買
    鑽石，嗣辛○○交付一只重1 克拉、價值約新臺幣（下同）
    180,000 元之鑽石供戊○○挑選，詎戊○○竟乘辛○○不及
    防備之際，搶奪該鑽石而跑出店外，辛○○見狀旋即向前追
    趕戊○○，一邊以手拉住戊○○一邊持無線電話報警，辛○○於拉扯戊○○之過程中，手腳因而受有傷害（傷害部分未
    據告訴），惟戊○○迅至停放店外之上開汽車內並啟動引擎
    ，辛○○即放手讓戊○○駛離現場。
  (三)97年1 月1 日下午4 時50分許，搭乘由不知情之王文進駕駛
    之車牌號碼：781-XU號計程車，至李裕眾設於高雄市三民區
    ○○○路150 號「京華世界鑽石股份有限公司高雄三店分公
    司」，向甲○○佯稱欲選購鑽石，嗣甲○○即將一只重1.15
    克拉、價值382,300 元之鑽石，以爪子拴住該鑽石供戊○○
    觀看，詎戊○○竟乘甲○○不及防備之際，徒手搶奪該鑽石
    並往門外衝出，旋即搭乘上開計程車離開現場。並於當日下
    午4 時30分許，將上開鑽石以60,000元之價格點當與不知情
    之陳清和設於高雄市○○區○○路157 號之「高健當舖」。
  (四)97年1 月4 日中午12時許，至高雄市○○區○○路與裕誠路
    交岔路口，竊取庚○○停放於該處之車牌號碼：6517-QR 號
    自用小客車車牌2 面，得手後將之改懸掛在馬自達廠牌自用
    小客車。
  (五)97年1 月14日下午2時5 分許，駕駛掛有車牌號碼：6517-QR
    號之上開馬自達廠牌自用小客車，至己○○所經營設於屏東
    縣屏東市○○路180 號1 樓「大福珠寶銀樓」，向己○○佯
    稱欲購買金飾，嗣己○○分別挑選共價值83,000元之金手鍊
    、金項鍊各1 件予戊○○試戴，詎戊○○竟以很滿意飾品，
    因此要到停在銀樓門外之上開自小客車內拿取現金以給付貨
    款為由，趁己○○不及防備之際，穿戴上開手鍊、項鍊快步
    走向門外得手，己○○見狀旋即追向戊○○，以取回上開手
    鍊、項鍊，惟戊○○仍不理會並快速打開上開自小客車車門
    ，而將汽車鑰匙插入電門鑰匙孔，欲駕駛上開自小客車逃離
    現場，己○○隨即以身軀卡住汽車駕駛座車門，一腳跪在汽
    車駕駛座車門門檻，一腳懸於車外，將戊○○配戴於身上之
    手鍊扯下，然戊○○仍啟動引擎將車輛駛離，己○○即被車
    輛拖行數公尺，並於車輛行進中，將戊○○掛於頸部之項鍊
    扯下後，跳車而跌倒於路面，其右手並因此受有傷害（傷害
    部分未據告訴）。
  (六)97年1 月14日晚上7 時45分許，駕駛上開馬自達廠牌自用小
    客車，至宋獻瑞所經營設於高雄市前金區○○○路34號之1
    「壽山銀樓」，向乙○○佯稱欲購買金飾，嗣乙○○挑選總
    重3 兩、總價約100,000 元之金項鍊2 件予戊○○試掛於頸
    部，試掛後戊○○將該2 件項鍊返返乙○○，並表示要到上
    開自小客車內拿取現金以給付訂金，未幾戊○○再度返回銀
    樓時，即穿有1 件外套並於外套內藏有其所有客觀上足以危
    害他人生命、身體之安全，可供兇器使用之紅色鋁製球棒1
    支，並又拿起該2 件項鍊試掛於頸部，同時向乙○○表示欲
    以信用卡給付款項。乙○○見有異狀即向戊○○該銀樓並無
    提供信用卡付款，並請戊○○將該2 件項鍊取下，以讓其確
    定總重量為何，並暗中將出入銀樓之大門上鎖。詎戊○○並
    不理會，而轉身欲逃出店外，惟因大門已上鎖，戊○○拿出
    上開鋁製球棒敲擊大門玻璃數次後，再用身體連撞該大門3
    下而打開該大門，並衝入上開汽車欲逃離，乙○○情急下即
    將戊○○配戴於身上之項鍊2 件扯下；乙○○之父即宋生贊
    則於同一時間，將戊○○黏貼於上開自用小客車後側之車牌
    1 面拔向下，戊○○則駕駛上開自用小客車迅速逃離現場。
    嗣經警於97年1 月10日下午3 時20分許，持搜索票至高雄市
    鼓山區○○路161 號6 樓之2 執行搜索，並扣得上開紅色鋁
    製球棒1 支等物，因而查獲。
二、案經辛○○、甲○○訴由高雄市政府警察局新興分局報告臺
    灣高雄地方法院檢察署檢察官偵查起訴。
    理  由
一、證據能力部分：
  (一)被告戊○○及其辯護人否認證人己○○於警詢陳述之證據能
    力：
  1.按被告以外之人（包括證人、鑑定人、告訴人、被害人及共
    同被告等）於檢察事務官、司法警察官或司法警察調查中所
    為之陳述，與審判中不符時，其先前之陳述具有較可信之特
    別情況，且為證明犯罪事實存否所必要者，得為證據，刑事
    訴訟法第159 條之2 定有明文。所謂「前後陳述不符」之要
    件，應就前後階段之陳述進行整體判斷，以決定其間是否具
    有實質性差異，惟無須針對全部陳述作比較，陳述之一部分
    有不符，亦屬之。而所謂「較可信之特別情況」之情形，亦
    應就前後陳述時之各種外部情況進行比較，以資決定何者外
    部情況具有可信性，若陳述係在特別可信之情況所為，則虛
    偽陳述之危險性即不高，雖係審判外陳述，或未經被告反對
    詰問，仍得承認其有證據能力。
  2.經查，被告及辯護人爭執證人己○○於警詢中所為陳述之證
    據能力，因證人己○○業經本院傳喚到庭作證，而其於本院
    審判期日所為之證述情節，核與其於警詢中所為之陳述情節
    均大致相符，因而與刑事訴訟法第159 條之2 所規定：「被
    告以外之人於司法警察調查中所為之陳述，與審判中『不符
    』時，其先前之陳述具有較可信之特別情況，且為證明犯罪
    事實存否所必要者，得為證據」之要件不符，亦核無刑事訴
    訟法第159 條之3 、之4 或之5 所規定之傳聞法則例外之情
    形，本院因認證人己○○於警詢中所為之陳述，應無證據能
    力。
  (二)本判決後述其餘所引用之證據資料，其中傳聞證據部分，縱
    無刑事訴訟法第159 條之1 至第159 條之4 或其他規定之傳
    聞證據例外情形，亦因檢察官、被告及其辯護人同意可作為
    證據使用，依刑事訴訟法第159 條之5 第1 項規定，本院審
    酌該證據作成之情況，認為適當，應得為證據。
二、前揭犯罪事實，業據被告於本院審理時均坦承不諱，核與被
    害人丙○○、辛○○、甲○○、庚○○、乙○○、王文進、
    高健當舖實際負責人林俊男於警詢之陳述內容；證人丙○○
    、辛○○、庚○○、己○○、乙○○、王文進、林俊男於偵
    訊之結證情節相符，復有黛寶樂銀樓之監視器翻拍畫面2 張
    、壽山銀樓之監視器翻拍畫面6 張、大福珠寶銀樓之監視器
    翻拍畫面5 張、屏東市銀樓之監視器翻拍畫面10張、指證紀
    錄表5 張、贓物認領保管單2 紙、高健當舖當物保管單1 紙
    、當票1 紙、失車唯讀案件基本資料2 紙、汽車承租單1 紙
    、扣押物品目錄表1 紙、查獲現場照片6 張附卷及紅色鋁製
    球棒1 支扣案可證，足認被告自白與事實相符，應堪置信。
    本件事證明確，被告前揭犯行，均堪認定。
三、論罪科刑：
  (一)查被告用以竊盜車牌之梅花扳手1 支雖未扣案，惟被告既得
    用以拆卸車牌，且梅花扳手一般係鐵製之堅硬物品，因認客
    觀上足以危害他人生命、身體之安全，可供兇器使用； 而另
    一扣案之紅色鋁製球棒長約50公分、重約2 公斤，且亦為金
    屬製品，業經當庭檢視無誤，客觀上足以危害他人生命、身
    體之安全，亦屬兇器無訛。
  (二)核被告上開所為，分別係犯刑法第321 條第1 項第3 款攜帶
    兇器竊盜罪、同法第325 條第1 項搶奪罪、同法第320 條第
    1 項竊盜罪、同法第326條攜帶兇器搶奪罪。
  (三)公訴意旨雖以：1.被害人辛○○遭被告搶奪鑽石後，乃上前
    追捕被告，並與被告發生拉扯，惟被告因防護贓物、脫免逮
    捕，竟將辛○○拖行至銀樓門外，並使辛○○因之手部及腳
    部受有傷害，待辛○○見被告啟動自小客車起步行駛，始讓
    其離去，2.被害人己○○遭被告搶奪手鍊、項鍊後，乃上前
    追捕被告，然被告隨即進入自小客車內欲啟動引擎，己○○
    隨即以身軀卡住汽車駕駛座車門，一腳跪在汽車駕駛座車門
    門檻，一腳懸於車外，將戊○○配戴於身上之手鍊扯下，然
    戊○○仍啟動引擎將車輛駛離，己○○即被車輛拖行數公尺
    ，並於車輛行進中，將戊○○掛於頸部之項鍊扯下後，跳車
    而跌倒於路面，其右手並因此受有傷害，因認被告就事實欄
    一、(二)、(五)所示犯行係涉犯準強盜罪。惟被告矢口否認有何
    為脫免逮捕、防護贓物而施強暴脅迫之犯行，辯稱：伊搶走
    辛○○、己○○之財物後，辛○○、己○○有拉住伊，不讓
    伊離去，伊只是出於反射要掙脫，但沒有對辛○○、己○○
    施強暴脅迫等語。經查：
  1.按刑法第329 條之規定旨在以刑罰之手段，保障人民之身體
    自由、人身安全及財產權，免受他人非法之侵害，以實現憲
    法第8 條、第22 條 及第15條規定之意旨。立法者就竊盜或
    搶奪而當場施以強暴、脅迫者，僅列舉防護贓物、脫免逮捕
    或湮滅罪證三種經常導致強暴、脅迫行為之具體事由，係選
    擇對身體自由與人身安全較為危險之情形，視為與強盜行為
    相同，而予以重罰。經該規定擬制為強盜罪之強暴、脅迫構
    成要件行為，乃指達於使人難以抗拒之程度者而言，是與強
    盜罪同其法定刑，此有大法官會議釋字第630 號解釋文參照
    。因而，被告於行竊之時或行為完成後，縱有防護贓物或脫
    免逮捕而當場施以強暴、脅迫之行為，若其所施用之強暴、
    脅迫等行為，尚未達於使人難以抗拒之程度，即不得以刑法
    第329條之準強盜罪相繩。
  2.證人辛○○於警詢時證稱：被告搶走伊的鑽石，伊拿起電話
    一面報警，一面拉住他的手，並大喊搶劫，被告往外跑，伊
    還是拉住被告，後來被告進入他駕駛的自小客車內將車開走
    ，伊便放手，伊在拉扯過程中手腳有受傷，但被告沒有打伊
    等語（警卷第17至19頁）；於偵查中結證稱：伊被搶後拉住
    被告，一直拉扯到被告自小客車之車門，伊拉扯中有受傷等
    語（偵卷第25頁）；於本院審理中則結稱：被告搶了伊的鑽
    石就往店外跑，準備要上車，伊即一邊打電話報警，一邊追
    捕被告並用手拉住被告，被告之自小客車停放在店門口，伊
    與被告拉扯到車門，伊看被告已經踩油門要離開，伊才放手
    。伊在拉扯過程中手腳有瘀青，也有輕微擦傷等語（本院卷
    第181 至184 頁），足認被告搶奪鑽石後，辛○○確有向前
    拉住被告，以免被告逃跑，並因拉扯被告過程中，手腳受有
    瘀青及擦傷，然被告究竟有無施任何強暴、脅迫之行為一節
    ，業據辛○○於本院審理時結稱：伊拉住被告手臂期間，被
    告沒有出手將伊撥開或推開，也沒有打伊或出言恐嚇伊，被
    告只是匆忙地要上車離開，但伊還是一直拉住他並一邊打電
    話報警，後來因為被告已經踩油門，伊害怕受傷才放手等語
    （本院第182 至184 頁），是以被告所為，尚無公訴人所指
    之拖行行為，其行為亦尚難認係強暴、脅迫，亦無足以達到
    使人難以抗拒之程度。揆諸前開解釋意旨及說明，自不能適
    用刑法第329 條規定以強盜論處。
  3.證人己○○於偵查中結證稱：被告試戴伊的手鍊、項鍊後，
    搶走並拔腿就跑，伊追捕出去，被告上車啟動引擎要逃跑，
    伊在他關車門之時，先將上開手鍊拔下，但被告已啟動車子
    將伊拖行數公尺，伊再將上開項鍊拔下，然後跳車滾到地上
    ，右手臂受有擦傷等語（偵卷第26頁）；於本院審理中則結
    稱：被告試戴伊的手鍊、項鍊後，搶走並拔腿就跑，伊追捕
    出去，被告很緊張，鑰匙也插不進去自小客車鑰匙孔，後來
    被告就發動引擎，伊整個人在駕駛座及門中間，一腳跪在汽
    車門檻上，一腳懸空在車外面，伊先拔掉被告手上的手鍊，
    後來被告車輛行進中，伊就扯下被告脖子上的項鍊，伊跳車
    後手有受傷等語（本院卷第90頁），足認被告搶奪手鍊、項
    鍊後，己○○確有向前追捕被告，並於被告車上先後扯回手
    鍊、項鍊，嗣因跳車後手部受有擦傷，然被告究竟有無施任
    何強暴、脅迫之行為一節，業據己○○於本院審理時結稱：
    被告只是要發動引擎及將車子開走，他都沒有碰伊的身體，
    也沒有推伊或打伊，伊隨時都可以離開被告車子，並不是受
    被告控制，伊是因為要取回手鍊、項鍊，才一直攤在被告車
    上，後來取回手鍊、項鍊，伊就跳車等語（本院第182 至18
    4 頁），是以己○○雖有因被告將車輛駛離，而被拖行數公
    尺，然此乃因己○○欲取回所搶之財物，因而不願下車，核
    被告所為，尚難認係強暴、脅迫，亦無足以達到使人難以抗
    拒之程度。揆諸前開解釋意旨及說明，自不能適用刑法第32
    9 條規定以強盜論處。
  4.綜上所述，被告就事實欄一、(二)、(五)所示犯行，應僅係刑法
    第325 條第1 項搶奪罪，公訴人認被告所犯係刑法第329 條
    準強盜罪，依前揭說明，尚有未合，惟二者基本社會事實同
    一，本院自得依法變更起訴法條。
  (四)被告所犯上開六罪，犯意各別，應予分論併罰。
  (五)被告告前經事實欄所載徒刑之宣告及執行完畢，有臺灣高等
    法院被告前案紀錄表1 份在卷可稽，被告受該等徒刑執行完
    畢後，5 年內故意分別再犯本件有期徒刑以上之各罪，均應
    依刑法第47條第1 項論以累犯，並加重其刑。
  (六)爰審酌被告年值青壯，身心健全，不循正當途徑賺取金錢，
    前已因搶奪案件經判處有期徒刑8 月確定並執行完畢，仍不
    知悔改，再犯本件加重竊盜、竊盜、搶奪及加重搶奪等犯行
    ，價值觀念偏差，前案處罰顯不足警惕，本次自應予較重之
    處罰；惟念其尚知坦認犯行，犯罪後態度尚可，又搶奪、竊
    盜之其中部分財物業經被害人取回，有贓物認領保管單2 紙
    附卷可憑，及其智識程度、犯罪動機、目的、手段等一切情
    狀，分別量處如主文所示之刑，並定其應執行之刑，以資儆
    懲。
  (七)扣案之紅色鋁製球棒，為被告所有用以犯事實欄一、(六)所示
    之搶奪犯行之物，此據被告於本院審理時坦承在卷，應依刑
    法第38條第1 項第2 款規定宣告沒收之。另被告所有用以犯
    事實欄一、(一)所示之竊盜犯行之梅花扳手1 支，並未扣案，
    為免將來沒收執行之困難，爰不予宣告沒收。又扣案之當票
    1 紙、外套1 件，非職權沒收之物，且與本案欠缺直接關聯
    性，毋庸為沒收之宣告，併予指明。
據上論斷，應依刑事訴訟法第299 條第1 項前段、第300 條，刑
法第321 條第1 項第3 款、第325 條第1 項、第320 條第1 項、
第326 條第1 項、第51條第5 款、第47條第1 項、第38條第1 項
第2 款，刑法施行法第1 條之1 ，判決如主文。
本案經檢察官丁○○到庭執行職務。
中    華    民    國    97    年    11    月    19    日
                  刑事第十庭    審判長 法  官  莊松泉
                                       法  官  林揚奇
                                       法  官  顏銀秋
上正本證明與原本無誤。
如不服本判決，應於判決送達後10日內，向本院提出上訴狀，並
應敘述具體理由，如未敘述上訴理由者，應於上訴期間屆滿後20
日內補提理由書狀於本院（切勿逕送上級法院）。
中    華    民    國    97    年    11    月    19    日
                                       書記官  董明惠
附錄論罪科刑法條：
刑法第320條第1項
意圖為自己或第三人不法之所有，而竊取他人之動產者，為竊盜
罪，處5 年以下有期徒刑、拘役或5 百元以下罰金。
刑法第321 條第1 項第3 款
犯竊盜罪而有左列情形之一者，處6 月以上、5 年以下有期徒刑
：
三、攜帶兇器而犯之者。
刑法第325 條第1 項
意圖為自己或第三人不法之所有，而搶奪他人之動產者，處6 月
以上5 年以下有期徒刑。
刑法第326 條第1 項
犯前條第1 項之罪，而有第321 條第1 項各款情形之一者，處1
年以上7 年以下有期徒刑。


司法院資訊處製作；財團法人民間司法改革基金會備份。
